【裁判字號】    98,重訴,11
【裁判日期】    980415
【裁判案由】    損害賠償
【裁判全文】
臺灣基隆地方法院民事判決              98年度重訴字第11號
原      告  乙○○
被      告  甲○○
            丁○○
            丙○○
上列當事人間損害賠償事件，經本院刑事庭移送前來（97年度重
附民字第6號），本院於民國98年4月1日言詞辯論終結，判決如
下：
    主  文
被告應連帶給付原告新臺幣貳佰萬元及自民國九十七年十二月五
日起至清償日止，按年息百分之五計算之利息。
原告其餘之訴駁回。
訴訟費用由被告連帶負擔十分之一，餘由原告負擔。
本判決於原告以新臺幣陸拾陸萬柒仟元供擔保後得假執行；但被
告如以新臺幣貳佰萬元為原告預供擔保，得免為假執行。
原告其餘假執行之聲請駁回。
    事實及理由
一、原告主張其夫吳道乾於民國97年4月29日前往行政院衛生署
    基隆醫院（下稱署立基隆醫院）探視其母親時，竟在署立基
    隆醫院急診室門口，遭被告甲○○、丁○○、丙○○3人共
    同基於殺人之不確定犯意聯絡，於該日凌晨2時許，推由被
    告甲○○負責駕駛自小客車沿署立基隆醫院急診室外車道行
    駛，被告丙○○、丁○○則分坐該車後座右側及左側，分持
    槍彈朝署立基隆醫院之急診室門口花台前猛烈開槍射擊，總
    計射擊達12槍，致原告之夫吳道乾受有遠距離穿透式上腹下
    胸部槍傷，脾臟、胰腺、肝臟穿孔之傷害，經送醫急救，仍
    於同日4時30分因出血性休克不治死亡等情，業經台灣基隆
    地方法院檢察署起訴，並由鈞院刑事庭以97年度重訴字第7
    號依共同殺人判處被告3人有期徒刑在案，為此提起本件訴
    訟請求被告3人依民法第194條規定，連帶賠償原告因喪夫所
    受之精神損害賠償新台幣（下同）2,000萬元及自刑事附帶
    民事起訴狀繕本送達翌日起至清償日止，按年息5%計算之利
    息；並願供擔保請准宣告假執行等語。
二、被告3人則坦承確實有持槍殺害原告之夫吳道乾致其傷重不
    治死亡乙情，願意賠償原告所受之精神損害，惟請求原告降
    低賠償金額等語。
三、經核兩造上開所述，被告3人坦承確實有持槍殺害原告之夫
    吳道乾致其傷重不治死亡乙情，且被告3人上開殺害原告之
    夫吳道乾之犯行，業經本院刑事庭以97年度重訴字第7號刑
    事判決判處被告甲○○共同殺人，處有期徒刑拾年肆月，褫
    奪公權陸年，判處被告丁○○共同殺人，處有期徒刑拾參年
    ，褫奪公權捌年，判處被告丙○○共同殺人，處有期徒刑拾
    柒年，褫奪公權拾年在案，有上開刑事判決在卷可稽，顯見
    被告3人對原告之夫吳道乾確實存有不法侵害行為，原告自
    得向被告請求損害賠償。
四、按因故意或過失，不法侵害他人之權利者，負損害賠償責任
    。故意以背於善良風俗之方法，加損害於他人者亦同。數人
    共同不法侵害他人之權利者，連帶負損害賠償責任；不能知
    其中孰為加害人者，亦同。造意人及幫助人，視為共同行為
    人。又不法侵害他人致死者，被害人之父、母、子、女及配
    偶，雖非財產上之損害，亦得請求賠償相當之金額。民法第
    184條第1項、第185條、第194條分別定有明文。查原告係被
    害人吳道乾之妻，有附於台灣基隆地方法院檢察署97年度相
    字第141號相驗卷宗第1卷之個人戶籍資料（完整姓名）查詢
    結果可稽，依上開規定，原告請求被告3人對其所受之精神
    損害負連帶賠償之責，洵屬有據。本院審酌被告3人僅因友
    人間之口角細故，竟無視法治，深夜於救護人命之醫院急診
    室門口持槍掃射，造成原告之夫吳道乾無端遭射擊而傷重死
    亡，致原告生活夕間改變，經濟來源頓失重心，且喪失配偶
    的依靠，精神上之損害不可謂不大矣，暨被告之侵害行為係
    出於不確定故意、雙方之身分、社會地位、智識水準等一切
    情狀，認原告請求精神慰撫金以200萬元為適當。
五、從而，原告依侵權行為之法律關係，請求被告連帶賠償精神
    上之損害200萬元及自刑事附帶民事起訴狀繕本送達翌日即
    97 年12月5日起至清償日止，按年息5%計算之利息，為有理
    由，應予准許；逾此數額之請求，尚屬乏據，應予駁回。
六、本判決原告勝訴部分，原告陳明願供擔保請准宣告假執行，
    於法並無不合，爰酌定相當之擔保金額宣告之；並依同法第
    392條第2項規定，依職權酌定被告供相當之擔保金額，併為
    免為假執行之宣告。至原告敗訴部分，其假執行之聲請已失
    所附麗，應併予駁回。
七、本件雖屬刑事附帶民事訴訟經移送民事庭而免納裁判費用，
    然於本件審結後或可能有鑑定費用、證人旅日費、公示送達
    登載新聞紙等之訴訟費用產生，故仍有諭知兩造負擔訴訟費
    用比例之必要，附予敘明。
八、據上論結：本件原告之訴為一部有理由，一部無理由，依民
    事訴訟法第79條、第390條第2項、第392條第2項，判決如主
    文。
中    華    民    國    98    年    4    月    15    日
                  民事庭法  官  林玉珮
以上正本係照原本作成。
對於本件判決如有不服，應於收受送達後20日內向本院提出上訴
書狀，敘述上訴之理由，上訴於臺灣高等法院。
中    華    民    國    98    年    4    月    15    日
                        書記官  洪福基


司法院資訊處製作；財團法人民間司法改革基金會備份。
